臺灣高等法院臺南分院民事判決　　96年度訴字第4號
原　告　甲○○
兼訴訟
代理人　乙○○
被　告　丙○○
　　　　　　　　（現於臺灣高雄第二監獄執行中）
　　　　丁○○
上列當事人間請求侵權行為損害賠償刑事附帶民事訴訟事件，經
本院刑事庭裁定（95年度附民字第107號）移送前來，本院於中
華民國96年7月3日言詞辯論終結，判決如下︰
    主      文
被告丙○○應給付原告乙○○新台幣參拾萬玖仟貳佰肆拾貳元，
及自民國95年10月28日起至清償日止，按週年利率百分之五計算
之利息。
原告其餘之訴駁回。
訴訟費用由被告丙○○負擔十四分之一，餘由原告負擔。
原告假執行之聲請駁回。
    事實及理由
一、被告丁○○經合法通知，無正當理由，未於最後言詞辯論期
    日到場，核無民事訴訟法第386條所定各款情形，爰依原告
    之聲請就被告丁○○部分，由其一造辯論而為判決，合先敘
    明。
二、原告起訴主張：緣被告丙○○前與陳聖化（原告乙○○係陳
    聖化之胞兄，原告甲○○係陳聖化之胞姐）有糾紛，並認陳
    聖化在外放話欲對其及同居女友不利，因而心生不滿，亟思
    報復。95年1月12日晚上約7、8時許，在台南縣新市鄉某處
    先將捷克ＣＺ廠75Ｂ型9ＭＭ制式半自稱手槍一枝（槍枝管
    制號編0000000000號）及子彈5顆寄藏於被告丁○○處。被
    告丙○○得知陳聖化在台南縣新市鄉○○村○○街39巷2號
    賭場內，乃通知被告丁○○攜帶上開槍彈前往台南縣新市鄉
    三舍村「小南國小吃店」交還丙○○。同日晚間10時許，被
    告丙○○攜帶上開槍彈，與訴外人陳森和及被告丁○○一同
    前往上址賭場，到達後，被告丙○○即大聲喊叫「菜包（即
    陳聖化之綽號）」，並欲將陳聖化帶離該處，因遭陳聖化拒
    絕，雙方因而發生拉扯，被告等二人基於共同犯意，由被告
    丙○○基於殺人之犯意，自腰際間拔取該制式手槍，先擊發
    一槍使在場之人趴下，緊接朝向陳聖化身體擊發第二槍，擊
    發之子彈由陳聖化左胸腔進入後，貫穿陳聖化之身體，而由
    右腹部射出，該子彈並接續擊中而卡在站立於陳聖化後方之
    陳森和腿部，陳聖化遭槍擊後負傷駕車逃離現場，行經台南
    縣新市鄉○○村○○街11號前，請求路人將其送醫急救後，
    仍因「槍傷所導致之肝臟挫裂傷合併肺炎」，而於95年1月1
    9日上午6時20分不治死亡。被害人陳聖化並無配偶及子女，
    且其父母陳振欽、陳吳銀花分別於91年12月26日、87年5月2
    3日死亡，而原告乙○○係被害人陳聖化之胞兄、原告甲○
    ○係被害人陳聖化之胞姐，因被害人陳聖化之死亡，原告乙
    ○○支出醫療費新臺幣（下同）38,442元、喪葬費用270,80
    0元，原告乙○○自得依民法第185、192條第1項規定請求被
    告等連帶負侵權行為損害賠償責任，又原告二人因胞弟陳聖
    化之死亡，內心非常痛苦，故請求被告等2人應連帶給付原
    告二人精神撫慰金各2,000,000元。爰聲明求為判決：(1)被
    告等應連帶給付原告乙○○2,309,242元（醫療費38,442元+
    喪葬費用270,800元+精神撫慰金2,000,000元=2,309,242元
    ）、原告甲○○2,000,000元及自刑事附帶民事訴訟起訴狀
    繕本送達被告之翌日起至清償日止，按年息百分之五計算之
    利息。(2)願供擔保，請准宣告假執行。(3)訴訟費用由被告負
    擔。
三、被告方面：
  (一)、被告丙○○則以：是原告的胞弟陳聖化嗆聲，不是他死，
      就是被告丙○○亡。如果其有錢願意賠償，但原告請求4
      百多萬元太多，其一個月僅有1、2萬元收入，其作鐵工，
      有時候沒有工作，願盡能力賠償云云，資為抗辯。答辯聲
      明求為判決：(1)原告之訴駁回。(2)訴訟費用由原告負擔。
  (二)、被告丁○○未於準備程序或言詞辯論期日到庭，亦未提出
      書狀作何聲明或陳述。
四、兩造（原告與被告丙○○）不爭執事項：
  (一)、被告丙○○因殺人案件，經本院95年度上字第837號判決
      有期徒刑15年確定。
  (二)、原告乙○○支出醫療費38,442元、喪葬費用270,800元。
五、原告起訴主張：緣被告丙○○因與原告之胞弟陳聖化有糾紛
    ，竟於95年1月12日晚上10時許，知悉陳聖化正位於台南縣
    新市鄉○○村○○街39巷2號，遂攜帶具有殺傷力之9mm制式
    半自動手槍1把並裝填可供該手槍擊使用5顆具有殺傷力之子
    彈前往該址，先對空擊發1槍後，欲將被害人陳聖化拉離該
    址，雙方因而發生拉扯，被告等二人基於共同犯意由被告丙
    ○○持上開手槍向被害人陳聖化擊發，致被害人陳聖化於95
    年1月21日傷重不治死亡等事實。惟查：
  1.被告丙○○之犯行部分，業據被告丙○○於警訊時、偵查中
    、臺灣臺南地方法院及本院刑事審理時供認不諱，核與同案
    被告丁○○於警訊、偵查中及本院刑事審理時供述；證人陳
    森和於警訊時、偵查中證述之情節大致相符，並經證人即在
    場之許義忠、黃景星、陳水吉於警訊時及偵查中、證人即被
    害人陳聖化之胞兄即本件原告乙○○、證人即員警賴育新於
    偵查中證述屬實，且有現場照片六張附於刑事卷可稽，及制
    式手槍一枝、子彈三顆扣案可資佐證。又被害人陳聖化確因
    遭人槍擊，受有「肝臟挫裂傷」等傷害，經送醫急救而不治
    死亡，此經台灣台南地方法院檢察署檢察官督同法醫師相驗
    明確，並製有相驗屍體證明書、勘驗筆錄（見該署95年度相
    字第122號第18至20頁）在卷足憑，且有被害人陳聖化之財
    團法人奇美醫院95年1月19日診斷證明書一紙（見95年度相
    字第122號第13頁）及病歷一份在卷可查。再經送請法務部
    法醫研究所鑑定結果認：「死者身上之縫合傷口留有原槍彈
    之痕跡一處，入口處位於距腳跟高121公分左16公分之2乘1
    之入口，其上方略有斜行之斜面，入口經二、三肋間形成1.
    2乘1公分之穿通孔，沿後胸腔壁經過橫隔膜，於左橫隔膜處
    形成一穿通口並經手術縫合，經過橫隔膜後進入胃之後壁，
    並於胃之後壁上有一5公分之手術縫合，彈道進入肝臟左葉
    ，於左葉形成一寬1.2公分之挫裂傷並造成肋骨斷離之穿通
    口，由距腳跟高115公分右12公分處形成一1.1乘1.8公分之
    出口離開身體。此一槍傷並造成肝臟之挫裂傷及腹腔有血水
    等滲出」、「造成死者死亡之原因為槍傷所導致之肝臟挫裂
    傷合併肺炎死亡，而死者本身肝臟出現有明顯之肝硬化現象
    ，故於槍傷當時對於血液凝固機轉較不良，故肝硬化視為影
    響其身體狀況因素之一。肺炎之起因為槍傷住院後所致，視
    為同一事件。死亡方式為他殺」等情，有法務部法醫研究所
    95年5月8日法醫理字第0950000479號函暨所附（95）醫鑑字
    第0175號鑑定書一份在卷可考，復為被告丙○○所不爭（見
    本院卷130頁），而被告丙○○因本件殺人案件，經本院刑
    事庭95年度上訴訴字第837號判處15年有期徒刑確定在案，
    此經本院調閱臺灣臺南地方法院檢察署95年度偵字第2580、
    2746、3371、3957號偵查卷、臺灣臺南地方法院95年度重訴
    字第4號、本院95年度上訴字第837號、最高法院96年度台上
    字第1686號殺人等刑事卷宗全卷查核屬實。原告主張其胞弟
    陳聖化因被告丙○○之故意殺人而發生死亡之事實，堪信真
    正。
  2.被告丁○○部分，其係於95年1月12日晚間約7、8時，在台
    南縣新市鄉某處，受被告丙○○之委託，代為保管前開槍彈
    。後因被告丙○○欲攜帶該槍彈前往台南縣新市鄉○○村○
    ○街39巷2號賭場，而於保管2、3小時後，將之持往台南縣
    新市鄉三舍村「小南國小吃店」交還被告丙○○。並接續於
    95年1月12日晚上10時多許，即被告丙○○於上揭時、地槍
    擊陳聖化逃離現場後，在被告丙○○所駕駛之自小客車內，
    再受被告丙○○委託，承繼上開寄藏槍彈之犯意代為保管前
    開制式手槍及剩餘子彈3顆，而將之藏匿於台南縣新市鄉某
    草叢內，未經許可而寄藏上開制式手槍及子彈。嗣於95年1
    月19日，在台南縣永康交流道附近，始將之交還丙○○，自
    始至終，均未有與被告丙○○有共同殺人之犯意聯絡，且被
    告丁○○對於上開寄藏槍彈之事實，業據被告丁○○於警訊
    、偵查、臺灣臺南地方法院及本院刑事審理時坦認不諱，核
    與證人即同案被告丙○○於警訊、偵查、臺灣臺南地方法院
    證述及本院刑事審理時供述之情節大致相符，並經證人陳森
    和於警訊及偵查時證述屬實，且有制式手槍一枝及子彈三顆
    扣案可資佐證，況被告丁○○因未經許可，寄藏手槍，受有
    期徒刑5年2個月，併科罰金30萬元，罰金如易服勞役，以罰
    金總額與6個月之日數比例折算，與意圖使犯人（被告丙○
    ○）隱避而頂替所處有期徒刑4月，定執行刑5年4個月，併
    科罰金30萬元，罰金如易服勞役，以罰金總額與6個月之日
    數比例折算，經臺灣臺南地方法院95年度重訴字第4號、本
    院95年度上訴字第837號、最高法院96年度台上字第1686號
    判決確定在案，亦經本院調閱上開偵審卷宗查核屬實。從而
    ，原告主張被告丁○○與被告丙○○係基於共同犯意，故意
    殺人致被害人陳聖化發生死亡之事實，自無可採。且依上所
    述，被告丁○○亦無幫助被告丙○○故意殺被害人陳聖化致
    死之事實，故原告主張依民法第185條規定，被告丁○○應
    與被告丙○○共同負侵權行為責任，自無理由。
六、按「因故意或過失，不法侵害他人之權利者，負損害賠償責
    任。」、「不法侵害他人致死者，對於支出醫療及增加生活
    上需要之費用或殯葬費之人，亦應負損害賠償責任」、「不
    法侵害他人致死者，被害人之父、母、子、女及配偶，雖非
    財產上之損害，亦得請求賠償相當之金額」，民法第184條
    第1項、第192條第1項、第194條分別定有明文。被告丙○○
    因上開殺人行為致被害人陳聖化死亡，係對被害人陳聖化之
    侵權行為，原告請求被告丙○○負賠償損害，於法自屬有據
    。爰就原告請求之各項損害，分別論述如下︰
  (一)、醫療費用部分：
      被害人陳聖化因被告丙○○於95年1月12日晚間10時許之
      故意殺人行為傷重，經送醫急救後，仍因「槍傷所導致之
      肝臟挫裂傷合併肺炎」，而於95年1月19日上午6時20分不
      治死亡，原告乙○○因而支出醫療費用共計38,442元，業
      據提出奇美醫院之醫療費用收據3紙為證（見本院95年度
      附民字第107號卷6至8頁）為證，核均屬治療被害人陳聖
      化之槍傷所必要之醫療支出，復為到庭被告丙○○所不爭
      執，原告乙○○請求被告丙○○賠償該醫療費用，自屬正
      當。
  (二)、喪葬費用部分：
      原告乙○○為被害人陳聖化支出殯葬費270,800元之事實
      ，已據分別提出萬花園花藝店收據1紙、大順禮儀社收據2
      紙、臺灣省臺南市政府規費收入收據3紙、臺南縣安定鄉
      第八公墓納骨堂使用管理費收據為據（見本院95年度附民
      字第107號卷9至11頁），復為到庭被告丙○○所不爭執，
      。原告乙○○請求被告丙○○賠償該喪葬費用，亦屬正當
  (三)、精神慰撫金部分：
      查被害人陳聖化並無配偶及子女，且其父母陳振欽、陳吳
      銀花分別於91年12月26日、87年5月23日死亡，而原告乙
      ○○係被害人陳聖化之胞兄、原告甲○○係被害人陳聖化
      之胞姐，此有戶籍謄本在95年度附民字第107號卷4至5頁
      足稽，惟依前揭民法第194條之規定，精神慰撫金之請求
      主體限於被害人之父、母、子、女及配偶，原告既非被害
      人陳聖化之父、母、子、女及配偶，則原告請求被告丙○
      ○給付精神慰撫金各2,000,000元，即屬無據。至於原告
      主張其二人係被害人陳聖化之第二順位繼承人，依法自得
      代被害人陳聖化依侵權行為法律關係請求損害賠償即精神
      慰撫金云云，惟依第194條規定，精神慰撫金之請求主體
      限於被害人之父、母、子、女及配偶，被害人本身不得請
      求，自無所謂代被害人陳聖化請求精神慰撫金之依據，故
      原告請求被告丙○○各給付精神慰撫金2,000,000元予原
      告二人，即無理由。
  (四)、綜上所述，原告乙○○得請求被告丙○○賠償之醫療費用
      38,442元、喪葬費270,800元，合計309,242元，均屬正當
      。
七、末按給付無確定期限者，債務人於債權人得請求給付時，經
    其催告而未為給付，自受催告時起，負遲延責任，其經債權
    人起訴而送達訴狀，或依督促程序送達支付命令，或為其他
    相類之行為者，與催告有同一之效力，民法第229條第1、2
    項定有明文。又遲延之債務，以支付金錢為標的者，債權人
    得請求依法定利率計算之遲延利息，但約定利率較高者，仍
    從其約定利率，而應付利息之債務，其利率未經約定，亦無
    法律可據者，週年利率為百分之5，亦為民法第233條第1項
    及第203條所明定。本件原告乙○○請求被告丙○○應給付
    之金額，並未定有給付之期限，則原告乙○○請求自刑事附
    帶民事訴訟起訴狀繕本送達被告之翌日即95年10月28日起至
    清償日止，按週年利率百分之5計付遲延利息，並未逾上開
    規定之範圍，自無不合，應併予准許。
八、綜上所述，原告之胞弟陳聖化因被告丙○○之故意殺人行為
    而生死亡之事實，原告乙○○依侵權行為之法律關係，請求
    被告丙○○給付309,242元及自刑事附帶民事訴訟起訴狀繕
    本送達被告之翌日即95年10月28日起至清償日止，按週年利
    率百分之5計算之利息，為有理由，此部分應予准許；至於
    原告乙○○逾此部分之請求，及原告甲○○之請求，並無理
    由，應予駁回。至於原告乙○○不應准許部分，及原告甲○
    ○之請求部分，其聲請以供擔保為條件之假執行宣告，自因
    敗訴而失所附麗，應一併駁回。而本件原告乙○○勝訴部分
    之金額未逾1,500,000元，已不得上訴第三審而告確定，即
    得為本案之強制執行，原告請求宣告假執行，即無必要，不
    應准許。
九、本件事證已臻明確，兩造其餘主張陳述及攻擊防禦方法，核
    與判決之結果不生影響，自毋庸再予審酌之，併予敘明。
十、據上論結，本件原告乙○○之訴，為一部有理由，一部無理
    由；原告甲○○之訴，為無理由，應依民事訴訟法第463條
    、385條第1項前段、第79條、第85條第1項前段，判決如主
    文。
中　　華　　民　　國　　96　　年　　7　　月　　17   　日
　　　　　　　　　民事第一庭    　審判長法　官　林金村
　　　　　　　　　　　　　　　　        法　官  張世展
　　　　　　　　　　　　　　　　        法　官  胡景彬
上為正本係照原本作成。
原告如對本判決上訴，須於判決送達後20日內向本院提出上訴狀
，未表明上訴理由者，應於上訴後20日內，向本院提出理由書（
須附繕本）。依法須繳納裁判費並應委任律師為訴訟代理人，始
得上訴。
中　　華　　民　　國　　96　　年　　7　　月　　17   　日
　　　　　　　　　　　　　　　　　　　　書記官  趙玲瓏
【附記】
民事訴訟法第466條之1：
(1)對於第二審判決上訴，上訴人應委任律師為訴訟代理人。但上
  訴人或其法定代理人具有律師資格者，不在此限。
(2)上訴人之配偶、三親等內之血親、二親等內之姻親，或上訴人
  為法人、中央或地方機關時，其所屬專任人員具有律師資格並
  經法院認為適當者，亦得為第三審訴訟代理人。
民事訴訟法第466條之2：
　上訴人無資力委任訴訟代理人者，得依訴訟救助之規定，聲請
  第三審法院為之選任律師為其訴訟代理人。
